臺灣臺北地方法院刑事判決　　　　　　　96年度易字第2627號
公　訴　人　臺灣臺北地方法院檢察署檢察官
被　　　告　乙○○
輔佐人即被告之姐
　　　　　　丙○○
上列被告因侵占案件，經檢察官聲請簡易判決處刑（96年度偵緝
字第2008號），本院認為不宜以簡易判決處刑，改依通常程序審
理，本院判決如下：
    主  文
乙○○意圖為自己不法之所有，而侵占自己持有他人之物，處拘
役伍拾玖日，如易科罰金，以新臺幣壹仟元折算壹日，減為拘役
貳拾玖日，如易科罰金，以新臺幣壹仟元折算壹日。
    事  實
一、乙○○於民國95年5 月間，以動產擔保交易附條件買賣之方
    式，向臺灣戴姆勒克萊斯勒資融股份有限公司（下稱戴姆勒
    公司）購買車號6889-QD 號之自用小客車，為動產擔保交易
    之債務人，約定分期價金為新臺幣（下同）2,160,000 元，
    除頭期款160,000 元外，自95年10月25日起至100 年9 月25
    日止，每月1 期，每期付款33,334元，標的物即上開自用小
    客車之存放地點為臺北市○○區○○路75巷16弄19號3 樓附
    近，於價金未付清之前，上開自用小客車之所有權仍屬出賣
    人即戴姆勒公司所有，買受人即乙○○僅得依約占有使用，
    不得任意遷移或為其他處分。詎乙○○竟意圖為自已不法之
    所有，於取得上開自用小客車之後，僅支付3 期之分期款，
    自96年1 月起，即拒不付款，且於95年12月底，便將上開自
    用小客車以700,000 元之代價典當予真實姓名、年籍不詳之
    成年當鋪業者「彭先生」，而將前揭自用小客車予以侵占入
    己，致戴姆勒公司追索無著，受有損害。
二、案經戴姆勒公司訴請臺灣臺北地方法院檢察署檢察官聲請簡
    易判決處刑，本院認不宜以簡易判決處刑，改依通常程序審
    理。
    理  由
壹、證據能力部分：
    按被告以外之人於審判外之言詞或書面陳述，除法律有規定
    者外，不得作為證據；被告以外之人於審判外之陳述，雖不
    符前4 條之規定，而經當事人於審判程序同意做為證據，法
    院審酌該言詞陳述或書面陳述作成時之情況，認為適當者，
    亦得為證據。當事人、代理人或辯護人於法院調查證據時，
    知有刑事訴訟法第159 條第1 項不得為證據之情形，而未於
    言詞辯論終結前聲明異議者，視為有前項之同意，刑事訴訟
    法第159 條第1 項、第159 條之5 ，分別定有明文。經查，
    告訴人代理人甲○○於96年6 月29日在偵查中所為之陳述係
    屬傳聞證據，惟檢察官及被告均未於本院言詞辯論終結前聲
    明異議，本院審酌該等言詞或書面陳述作成之情況，並無非
    出於任意性或不正取供，或違法或不當情事，且客觀上亦無
    不可信之情況，堪認為適當，依刑事訴訟法第159 條之5 第
    2 項規定，應得作為證據。
貳、實體部分：
一、訊據被告乙○○固坦承伊有向戴姆勒公司購買上開自用小客
    車，約定分期價金為2,160,000 元，除頭期款160,000 元外
    ，自95年10月25日起至100 年9 月25日止，每月1 期，每期
    付款33,334元，並簽立附條件買賣契約書，但僅支付3 期之
    分期款，自96年1 月起，即未付款，且於95年12月底即以70
    0,000 元之代價將上開自用小客車典當予姓名、年籍不詳之
    成年當鋪業者「彭先生」之事實，並據告訴人代理人甲○○
    陳述綦詳（見臺灣臺北地方法院檢察署96年度偵字第10227
    號卷第10頁），且有戴姆勒公司與被告簽訂之附條件買賣合
    約書、動產擔保交易附條件買賣設定登記申請書、分期付款
    之記錄各1 份在卷足憑（見臺灣臺北地方法院檢察署96年度
    他字第3440號卷第4 頁至第5 頁、第6 頁、第7 頁至第8 頁
    ），惟被告矢口否認涉有上開侵占之犯行，辯稱：伊沒有意
    圖為自己不法之所有，且沒有得款700,000 元以供花用，典
    當所得之款項是用以抵償債務云云。經查：
（一）按刑法上之侵占罪，以意圖為自己或第三人不法之所有，
      而擅自處分自己持有之他人所有物，即變更持有之意為不
      法所有之意，為其構成要件，是由上開被告自行簽立之附
      條件買賣契約書第7 條規定：「乙方（即被告）同意依本
      契約書所購買之標的物（即上開自用小客車），於分期價
      款未全部付清及本契約書項下之義務未全部履行完畢前，
      僅得先行占有標的物，俟乙方於本契約書項下之全部責任
      履行完畢，乙方始取得標的物所有權。」等語以觀，可知
      被告顯然於簽約、購買之初，即明知於付清購買上開自用
      小客車之分期款前，其仍未取得該車之所有權，僅係持有
      該自用小客車之事實。而本件被告卻於僅支付3 期分期款
      之情形下，即基於所有權人之地位將該車典當予前開當鋪
      業者，更以典當之款項作為抵償債務之用，是依據上開之
      說明，可知被告確係基於為自己不法所有之意圖，而擅自
      處分上開戴姆勒公司所有之自用小客車，是被告之侵占犯
      行明確，洵堪認定。
（二）至被告雖辯稱：伊沒有意圖為自己不法之所有，且沒有獲
      得700,000 元之款項，典當所得之款項是用以抵償債務云
      云，惟由前段說明，已可知被告確有為自己不法所有之意
      圖，且縱使被告典當上開自用小客車後，並沒有實際獲得
      700,000 元之現款，但被告於未取得所有權之前，便將戴
      姆勒公司所有之上開自小客車持以典當，即已構成犯罪，
      至被告是否確有取得典當款項花用，或有無據以抵償債務
      ，均與本件侵占犯罪之成立無涉，是被告此部分所辯，僅
      係事後卸責之詞，並不足採信。從而，被告上揭侵占之犯
      行，事證明確，堪以認定，自應依法論科。
二、核被告所為，係犯刑法第335 條第1 項之侵占罪。爰審酌被
    告僅支付3 期分期款，便擅自將戴姆勒公司所有之上開自用
    小客車典當與前揭當鋪業者，而目前該車仍下落不明，致戴
    姆勒公司受有非微之損失，另參被告犯罪後猶否認犯行，堅
    不吐實，犯後態度難稱良好，惟被告先前並無前科，有臺灣
    高等法院被告前案紀錄表在卷可稽（見本院96年度簡字第32
    66號卷第3 頁），素行尚佳，且被告年僅26歲，智慮較為淺
    薄，為此犯行，恐係一時失慮等一切情狀，量處如主文所示
    之刑，並諭知易科罰金之折算標準，以示懲儆。另按犯罪在
    中華民國96年4 月24日以前者，除本條例另有規定外，有期
    徒刑、拘役或罰金，減其刑期或金額2 分之1 ，中華民國九
    十六年罪犯減刑條例第2 條第1 項第3 款定有明文，查本件
    被告上開犯罪時間，係於96年4 月24日之前，復核無同條例
    所定不予減刑之情形，茲依同條例第2 條第1 項第3 款規定
    ，減其刑期2 分之1 ，併諭知易科罰金之折算標準。
三、據上論斷，應依刑事訴訟法第452 條、第299 條第1 項前段
    ，刑法第335 第1 項，第41條第1 項前段，刑法施行法第1
    條之1 ，中華民國九十六年罪犯減刑條例第2 條第1 項第3
    款、第7 條、第9 條，判決如主文。
本案經檢察官郭瑜芳到庭執行職務
中　　華　　民　　國　　96　　年　　12　　月　　25　　日
　　　　　　　　　刑事第二庭  審判長法  官  劉煌基
                                    法  官  賴淑美
                                    法  官  葉力旗
本正本證明與原本無異。
如不服本判決，應於判決送達後10日內，向本院提出上訴狀。
　　　　　　　　　　　　　　        書記官　林碧華
中　　華　　民　　國　　96　　年　　12　　月　　25　　日
附錄本案論罪科刑法條全文：
中華民國刑法第335條
意圖為自己或第三人不法之所有，而侵占自己持有他人之物者，
處5年以下有期徒刑、拘役或科或併科1千元以下罰金。
前項之未遂犯罰之。
